【裁判字號】    98,訴,960
【裁判日期】    980527
【裁判案由】    侵權行為損害賠償
【裁判全文】
臺灣板橋地方法院民事判決               98年度訴字第960號
原      告  乙○○
訴訟代理人  羅子武律師
            李志正律師
被      告  甲○○
訴訟代理人  丙○○
上列當事人間請求侵權行為損害賠償事件，經本院於民國98年5
月27日言詞辯論終結，本院判決如下：
    主  文
被告應給付原告新台幣貳拾玖萬柒仟柒佰捌拾伍元，及自民國九
十七年十二月十八日起至清償日止按年息百分之五計算之利息。
原告其餘之訴駁回。
訴訟費用由被告負擔三分之一，其餘由原告負擔。
本判決第一項得假執行。
原告其餘假執行之聲請駁回。
    事實及理由
壹、程序部分：
  (一)按「刑事庭移送民事庭之附帶民事訴訟，僅移送前之訴訟行
    為準用關於刑事訴訟之規定，若移送後之訴訟程序，則應適
    用民事訴訟法，此觀刑事訴訟法第四百九十四條及其但書之
    規定自明。故移送民事庭之附帶民事訴訟，縱其移送前提起
    此項訴訟，不合刑事訴訟法第四百九十一條所定之要件，而
    有同法第五百零六條第一項關於訴之不合法之規定情形時，
    但其移送後之訴訟程序，既應適用民事訴訟法，即屬同法第
    二百四十九條第一項第六款所謂起訴不備其他要件，仍應依
    該條項款之規定，以裁定駁回之，自無準用刑事訴訟法第五
    百零六條第一項，以判決程序裁判之餘地。」44年台抗字第
    4 號判例著有明文。
  (二)原告雖主張：原告因被告過失傷害犯行，致受有機車修理費
    用1萬1710元之損害，爰提起附帶民事訴訟，請求被告賠償
    此部之損害等語。惟查被告係因過失傷害之犯行經本院以98
    年度交簡字第337號刑事簡易判決處有拘役50日，日易科罰
    金，以新台幣2000元折算1日，爰刑2年，有上開刑事判決1
    件在卷足憑。則原告所受機車修理費之損害，並非因過失傷
    害所受之損害，依法不得提起附帶民事訴訟，雖本院刑事庭
    原告此部分之請求以裁定移送於民庭，揆諸前揭最高法院判
    例要旨，仍應由本院民事庭依民事訴訟法第249條第1項第6
    款之規定，以裁定駁回原告此部分之請求，核先敘明。
貳、實體部分：
一、原告起訴主張：
  (一)被告甲○○於民國97年3 月20日凌晨2 時20分許，駕駛車牌
    號碼2E-245 9號自用小客車，沿臺北縣中正北路往三重分向
    直行，行經臺北縣三重市○○○路172 號前時，見其右前方
    有原告乙○○騎乘之車牌號碼J37-155 號機車行駛，即欲超
    越原告之機車前行，而其於超車時，本應注意汽車超車時，
    如欲超越同一車道之前車時，須先按鳴喇叭二單響或變換燈
    光一次、超車時應保持半公尺以上之間隔超過、以及汽車行
    駛時，駕駛人應注意車前狀況及兩車併行之間隔，並隨時採
    取必要之安全措施之交通安全規定，且依當時情形，並無不
    能注意之情形，詎其疏未注意遵守上開交通安全之規定，逕
    自由原告機車左方超車，致不不慎擦撞原告騎乘之機車，致
    使原告人車倒地，受有頭部外傷併頭皮撕裂傷、四肢多處擦
    傷、頸部挫傷、頸部頸椎第六、七節滑脫併併手麻、腦震盪
    症侯群等傷害。則被告自應對於原告負侵權行為責任。
  (二)原告所受各項損害之金額如下：
  醫療費用（含軟頸圈600元）總計支出1萬9236元。
  交通費用總計支出9300元。
  看護費部分：自93年3 月30日起至同4 月5 日止受有1 萬
    2000 元 之損害，自97年4 月14日至同年月16日止受有6000
    元之損害，兩者總計為1 萬8000元。
  喪失勞動能力部分：自97年3 月31日起至98年1 月9 日止受
    有27萬1700元之損害。
  慰撫金60萬元。
  (三)為此，依據侵權行為之法律關係，請求被告給付92萬9946元
    ，及自起訴狀繕本送達翌日起至清償日止按年息5%計算之利
    息。
二、被告則抗辯：
  (一)原告之看護費部分並非必要費，關於中醫診所之醫療費用部
    分是否有必要性，仍屬不明，被告認原告有舉證必要，交通
    費用部分有些往來雲林與三重間之支出，是否有支出之必要
    亦有疑義。就工作日數，我們認為應函詢醫院不能工作的天
    數為何？是否真的不能工作部分，被告認有疑義存在，且原
    告可以選擇輕鬆的工作，不一定全然不能工作。修車部分原
    告部分提出估價單，部分提出統一發票，證明力不足，且應
    依法扣除零件折舊。
  (二)為此，請求駁回原告之訴及其假執行之聲請。
三、經查原告主張其於97年3 月30日凌晨20時20分許騎乘機車遭
    被告超車追撞，並受有頭部外傷併頭皮撕裂傷、四肢多處擦
    傷、頸部挫傷、頸部頸椎第六、七節滑脫併併手麻、腦震盪
    症侯群等傷害之事實，已據提出診斷證明書等件為證，又被
    告並因上開過失傷害犯行，經本院以98年度交簡字第337 號
    刑事簡易判決判處拘役59日，如易科罰金，以新台幣1000元
    折算1 日，緩刑2 年，亦有上開刑事判決1 件在卷足憑，且
    被告之過失傷害犯行與原告所受傷害間復有相當之因果關係
    存在，核屬因過失不法侵害原告之權利。
四、按因故意或過失，不法侵害他人之權利者，負損害賠償責任
    ；故意以背於善良風俗之方法，加損害於他人者亦同，民法
    第184條第1項定有明文。次按不法侵害他人之身體或健康者
    ，對於被害人因此喪失或減少勞動能力或增加生活上之需要
    時，應負損害賠償責任；不法侵害他人之身體、健康、名譽
    、自由、信用、隱私、貞操，或不法侵害其他人格法益而情
    節重大者，被害人雖非財產上之損害，亦得請求賠償相當之
    金額，民法第193條第1項、第195條第1項前段亦分別定有明
    文。查被告因過失不法侵害原告之身體與健康，已詳述如前
    ，且原告所受損害與被告之不法行為間復有相當之因果關係
    存在，原告自得依前揭規定請求被告賠償。茲將原告請求賠
    償之各項損害，分項析述如后：
  (一)醫療費用1 萬9236元部分（含購買軟頸圈之600 元）：查原
    告主張其支出醫療費用1 萬9236元，已據提出醫療費用收據
    57 件 為證，自堪信為真實。則原告請求被告賠償醫療費用
    1 萬9236元，即屬有據，應予准許。被告雖抗辯：中醫診所
    之費用是否有必要性，仍屬不明，應由原告舉證云云。惟查
    病患有選擇是否就醫與治療方法之權利，除有具體事證得證
    明病患之就醫或選擇之治療方法顯然入浪費醫療資料外，病
    患之就醫權利應受保障，法院不得自動介入代替醫師判斷病
    患選擇之醫療方法是否適當，而應由被告提出專家之不同意
    見反證欠缺必要性，是被告以一己之臆測任意指摘原告並無
    尋求中醫治療之必要，洵無可採。
  (二)交通費用9300元部分：查原告主張其支出交通費用9300元之
    事實，固提出收據51件為證，然其中係因往返三重與雲林或
    重與台中等地之支出總計有11筆，金額合計為3745元，顯非
    因治療必要所需支出之交通費用，經予扣除，原告得請求之
    交通費用應為5555元。則原告請求被告賠償必要交通費用55
    55元，即屬有據，應予准許，逾此之請求，即屬無據，應予
    駁回。
  (三)看護費用1 萬8000元部分：按親屬間之看護，縱因出於親情
    而未支付該費用，然其所付出之勞力，顯非不能以金錢為評
    價，此種基於身分關係之恩惠，自不能加惠於加害人，而應
    比照一般看護情形，認被害人受有相當看護費之損害，命加
    害人賠償，始符民法第193 條第1 項所定「增加生活上需要
    」之意旨，最高法院89年度台上字第1749號判決著有明文。
    經查原告自97年3 月30日起至同年4 月5 日共計6 日之住院
    期間，有專人照顧之必要，有醫師診斷證明書1 件在卷足憑
    （詳附民卷第10頁），雖未實際支出看護費用，然既由其親
    屬擔任看護之工作，揆諸前揭最高法院判決要旨，仍得請求
    被告賠償相當於看護費用之損害。依全日看護每日2000元，
    原告請求被告賠償相當於6 日看護費用之損害1 萬2000元，
    核屬有據，應予准許。至於原告雖另請求被告給付自93年4
    月14日起至同年16月日止共3 日相當於看護費用之損害6000
    元之損害，並提出診斷證明書件為證（附於附民卷第13頁）
    ，惟上開診斷證明書僅記載原告自97年4 月14日起至台北縣
    立醫院住院檢查，於同年月16日出院，並無住院期間須有專
    人照顧之記載，經本院於98年5 月4 日函知被告就此部分另
    為聲明所用證據，則據原告於98年5 月13日具狀陳報無法另
    行提出證據，核原告逾上開准許部分之看護費請求，自屬無
    據，不應准許。
  (四)喪失勞動能力損害27萬1700元部分：經查原告於97年3 月30
    日凌晨2 時20分許遭遇本件交通事故，且因而經送台北縣立
    醫院住院治療，迨至同年4 月5 日始出院，則其於事故當日
    即喪失工作能力，至為明確。次查原告於97年4 月5 日出院
    時經醫囑須休養1 個月（詳附民卷第10頁），於97年6 月18
    日至台北縣立醫院門診時又經醫囑須休養3 個月（詳附民卷
    第13頁），於97年10月9 日至台北縣立醫院門診時再經醫囑
    須休養3 個月（詳附民卷第15頁），自堪信原告自97年3 月
    31日起至98年1 月9 日止時，均喪失勞動能力。次查原告雖
    主張其於事故前短期受僱於松村食品行，時薪為95元，每日
    工作10時，每日薪資為950 元云云，並提出松村食品行出具
    之證明書1件 為證（詳附民卷第72頁），惟上開證明書僅記
    載原告於事故前1 日20時起至事故當日2 時許於松村食品行
    試用等語，是原告於事故時僅於松村食品行工作4 小時，並
    非原告所主張之每日10小時，且經本院於98年5 月4 日函知
    原告提出事故前之申稅所得稅資料、扣繳證明或勞工保險卡
    等資料過院，則據原告於98年5 月13日具狀陳稱無法提出等
    語，是原告短期受僱於松村食品行試用工作期間之收入，並
    無充分之證據足以證明，且試用受僱之期間既短，亦不具代
    表性，不能認定原告之日薪為950 元。再查原告雖未能證明
    其日薪為950 元，然原告於事故前既有工作，且於事故後喪
    失工作能力，核屬已證明受有損害，而其數額證明顯有重大
    困難，參酌民事訴訟法第222 條第2 項規定，自應由法院審
    酌一切情況，依所得心證定其數額，本院審酌勞工每月基本
    工資為1 萬7280元，及原告無法提出其長期工作收入等一切
    狀況，因認原告每月喪失之勞動能力為1 萬7280元。則原告
    自97年3 月31日起至98 年1月9 日止共計9 月又10日，核計
    其喪失勞動能力之損失為16萬1094元【計算式：17280*(9+1
    0/31)=161094，元以下四拾五入】，則原告請求被告賠償喪
    失勞動能力損害16萬1094元，為有理由，應予准許，逾此之
    喪失勞動能力請求，即屬無據，應予駁回。
  (五)被告雖又抗辯：原告可以選擇輕鬆之工作，不一定全然不能
    工作，且有函詢醫院不能工作日數之必要云云。惟查原告主
    張其經醫囑應連續休養1 個月至3 個月不等之事實，已據提
    出診斷證明書為證。衡諸常情，醫囑應休養期間當然不適於
    工作，即可持診斷證明告向服務機關請非住院病假，非服務
    機關可片面否決，雖有病患迫於無奈乃於病假期滿後尚未康
    復前即勉強工作，仍自不應將此常態事實視為事理之常，則
    原告既經醫囑應休養，自應認已喪失勞動能力。苟被告抗辯
    原告仍有勞動能力，自應由被告聲請指定鑑定原告是否喪失
    勞動能力之鑑定機關，並支付鑑定費用，以證明原告是否喪
    失勞動能力之事實。否則，病患持診斷證明可向服務機關請
    非住院病假，侵權行為人卻可質疑診斷證明書之效力，否決
    病患可住家休養之權利，豈得事理之平？則被告聲請函詢醫
    院被告無法工作日數，本院認並無必要，併予敘明。
  (六)精神慰撫金60萬元部分：按非財產上損害之慰撫金數額，究
    竟若干為適當，應斟酌兩造身分、地位及經濟狀況，俾為審
    判之依據，最高法院86年度台上字第511 號判決著有明文。
    查原告因被告過失之不法行為而受有傷害，衡諸社會一般觀
    念，精神上應受有相當之痛苦，自得請求被告賠償精神慰撫
    金。本院審酌原告係小學畢業，自陳事故前受僱於松村食品
    行，經濟業況為勉持，被告係高中畢業，職業為業務員，經
    濟狀況為小康，原告所受之傷害與痛苦程度，兩造之身分，
    被告於本院刑事庭98年1 月16日審理中陳稱：（法官問：金
    額以新台幣10萬元計算，先命被告付部分金額，有何意見？
    ）希望可以給我3 個月的時間分期先還等語，但迄今已逾4
    個月，卻文分不賠，反其他一切情況，因認原告請求被告賠
    償之精神慰撫金，以20萬元為適當，逾此之請求，即屬過當
    ，不應准許。
  (七)綜上所述，原告得請求被告賠償之各項損害金額總計為39萬
    7885（計算式：19236+5555+12000+161094+200000=39788 5
    ）。然本院98年度交簡字第337 號刑事簡易判決已判命被告
    賠償原告10萬元，且上開判決已確定在案，已據兩造所不爭
    執，而上開判決依刑法第第74條第4 項規定，得為民事強制
    執行名義，原告就上開刑事判決判命賠償之10萬元請求被告
    給付，係屬重複起訴，應予扣除，原告僅得請求被告賠償29
    萬7885元。
五、從而，原告依據侵權行為之法律關係，請求被告給付29萬78
    85元，及自97年12月18日（即兩造協議之起訴狀繕本送達翌
    日）起至清償日止按年息5%計算之利息，為有理由，應予准
    許，逾此之請求，即屬無據，應予駁回。又本件原告勝訴部
    分，本院判命被告給付之金額未逾新台幣50萬元，爰依職權
    宣告假執行，被告就此陳明願供擔保請准宣告免假執行，核
    無不合，爰酌定相當之擔保金額，准許之。至於原告敗訴部
    分，其假執行之聲請亦失所附麗，應併予駁回。
六、結論：原告之訴為一部有理由，一部無理由，依民事訴訟法
    第79條，判決如主文。
中    華    民    國    98    年    5     月    27    日
                  民事第三庭    法  官  何君豪
以上正本係照原本作成
本判決事實及理由欄壹部分，性質係屬裁定，對該部分不服，應
於送達後10日內抗告。
對於本判決（事實及理由欄壹部分除外）不服，應於判決送達後
20日內上訴。
中    華    民    國    98    年    5     月    27    日
                                書記官  黃琴茜


司法院資訊處製作；財團法人民間司法改革基金會備份。
